臺灣板橋地方法院刑事判決　　　　　　　95年度易字第2471號
公　訴　人　臺灣板橋地方法院檢察署檢察官
被　　　告　丙○○
上列被告因傷害案件，經檢察官提起公訴（95年度偵字第17957
號），本院判決如下：
    主  文
丙○○無罪。
    理  由
一、公訴意旨略以：被告丙○○於民國95年5 月17日凌晨3 時0
    分許，在告訴人甲○○位於臺北縣新莊市○○街17號5 樓住
    處，因酒後欲持水果刀割腕自殺，經告訴人制止，被告遂與
    告訴人發生爭執，詎被告竟基於傷害人身體之犯意，持剪刀
    刺向告訴人之頸部、右手腕、左右手指等處，致告訴人受有
    頸部深部裂傷、右腕部深裂傷併肌腱、神經血管斷裂多處、
    左手指及右手指多處撕裂傷等傷害，因認被告丙○○涉犯刑
    法277 條第1 項之傷害罪嫌等語。
二、按犯罪事實應依證據認定之，無證據不得認定犯罪事實，刑
    事訴訟法第154 條第2 項定有明文。又認定不利於被告之事
    實，須依積極證據，苟積極證據不足為不利於被告事實之認
    定時，即應為有利於被告之認定，更不必有何有利之證據，
    最高法院30年上字第816 號判例可資參照。
三、公訴意旨認被告涉有傷害罪嫌，主要係憑告訴人之指訴、被
    告之供述及扣案之剪刀、診斷證明書、現場照片為據。惟訊
    據被告堅決否認有何傷害犯行，辯稱：當時我到告訴人家中
    喝酒，因為我心情不好，吞安眠藥後想要自殺，我拿水果刀
    刺我自己，後來告訴人因為也有喝酒，她說要死一起死，於
    是她搶我的水果刀過去割她自己的手，至於她手指的傷是搶
    刀時造成，關於她頸部的傷我不知情，應是自己造成，我們
    沒有人用過剪刀等語。經查：
  (一)95年5 月18日15時30分許，警方接受報案，得知被告及告訴
    人因刀傷至臺北縣新莊市新泰綜合醫院就診，被告左腕有刀
    傷3 處；告訴人則受有頸部深部裂傷、右腕部深裂傷併肌腱
    、神經血管斷裂多處、左手指及右手指多處撕裂傷等傷害，
    醫院乃通報轄區警局。警方到場時，被告已包紮傷口，並於
    當日前往警局製作筆錄；另告訴人則因失血過多神智受影響
    ，警方於95年5 月24日前往臺北縣新莊市○○街17號5 樓補
    製作告訴人之筆錄，有上開筆錄、被告手腕傷痕照片、告訴
    人於臺北縣新莊市新泰綜合醫院診斷證明書、現場照片等為
    證。
  (二)被告並不否認上開時、地2 人受傷之事實，惟堅決否認持剪
    刀傷害告訴人。而告訴人雖歷警詢、偵訊至審判中均指訴被
    告之犯行不移，惟告訴人於95年5 月24日初次警詢時陳稱：
    我在醫院時不知道自己受傷，也不知道如何受傷，因為當時
    喝很多酒，只知道流很多血，後來比較清醒，才知道自己脖
    子和右手腕受到割傷，我是和丙○○一起喝酒，有無爭吵我
    也忘記等語（見偵查卷第8 頁）；但同年7 月3 日警詢筆錄
    則改稱：是因為丙○○持剪刀要自殺，我見狀欲制止，他就
    持刀往我右手腕、左手指、頸部砍殺等語（見偵查卷第11頁
    ）。然以告訴人於警方初次詢問時，距離喝酒之日已逾5 日
    ，且其對於員警所發問之其他問題均可始末陳述，應係在神
    智清醒之情狀下回憶事發過程，但對於受傷之原因並無記憶
    。反而在事隔1 個半月，告訴人前往警局時，非但可清楚陳
    述事發始末，且對於被告當時持剪刀、伊一再求饒等細節均
    可詳述，則其第二次警詢所指訴之內容事否屬實，顯非無疑
    。而告訴人於第二次警詢時，既指稱當時被告持剪刀砍殺，
    伊拼命喊救命，喊到聲嘶力竭無法再喊出聲云云（見同前卷
    第12頁），顯見事發當時情狀險惡，甚至喊叫到聲嘶力竭，
    且因過程激烈又歷時非短，告訴人理當留有深刻印象，則其
    於95年5 月24日警詢時，為何絲毫無法回憶？是告訴人嗣後
    歷次指訴內容，似缺乏可信性。
  (三)且當時到場處理之員警乙○○○○證稱：因為被告與告訴人
    到醫院就醫，醫師發現傷口不尋常，所以通報轄區派出所，
    新莊派出所詢問事發地點，通報本所值班員警到醫院瞭解，
    我到醫院時，被告已在急診室包紮完畢，但是全身有酒味，
    意識還算清楚，告訴人在開刀縫合傷口，我請醫生帶我進去
    急診室時，告訴人的傷口已經縫合好，但是精神比較不好，
    我詢問告訴人能否進行筆錄製作，但是告訴人的精神狀況很
    昏迷，一邊打點滴，一邊呻吟，我就跟他說，你不要講話，
    日後再來製作筆錄，5 月24日我到告訴人的住處製作筆錄，
    當時告訴人很虛弱，但精神狀況還算正常，只是回答問題要
    想一下，我問他話時，她會想很久，她回答我說她不記得自
    己如何受傷；第二次製作筆錄時，告訴人則說因為被告要自
    殺，她阻止被告時，被刀子割傷，她說阻止之後，可能被告
    精神不好，所以有揮刀砍她，當時也有起口角，可能是因為
    藉酒才會割傷告訴人等語（見本院96年5 月8 日審判筆錄）
    。顯見告訴人初次製作筆錄時，雖然因身體不適而體力衰弱
    ，但所答內容均係自己深思後所為，核以製作筆錄時之客觀
    情狀，該次詢問之內容應屬可信。嗣告訴人翻異前詞而指訴
    被告，所述又不無合理可疑之處，雖告訴人推稱初次警詢時
    因神智不清醒所以無法回憶云云，但與證人乙○○○○所述
    告訴人製作筆錄時均經深思後回答等情不符，自難採信。
  (四)又告訴人雖於偵查中指稱被告持剪刀傷害伊，伊受傷後流血
    過多昏迷，清醒後才打電話給友人丁○○求救云云。惟其於
    本院審判中證稱：當時被告說要自殺，我去搶他的刀，被告
    是拿剪刀，我用雙手去搶，一手抓一邊刀刃，這段記憶我有
    點空白，只知道他後來拿刀割我，我血流太多昏倒在地上，
    醒來之後，發現我的手上在流血，我想到我兒子，告訴自己
    不能死，所以打電話給丁○○求救，當時被告在我房間睡覺
    ，我和丁○○偶爾才聯絡等語（見本院96年4 月3 日審判筆
    錄第10-11 頁）。茍被告蓄意傷害告訴人，告訴人清醒之後
    被告既在房內睡覺，告訴人為何不脫逃或報警求援，反而打
    電話給不常聯繫之友人求援？告訴人雖又陳稱：因為失血過
    多無力逃出，又友人丁○○住處不遠，可立即前來救援云云
    。惟茍如告訴人所述，伊於事發後醒來立即撥打電話予丁○
    ○求救云云，則告訴人在95年5 月18日15時許清醒時應對事
    發過程可清楚回憶，否則何來無力脫逃而央請友人救援之說
    ？惟告訴人於95年5 月24日警詢時又表示無法回憶事發過程
    ，足見告訴人所述前後矛盾，多有合理可疑之處。
  (五)另證人丁○○證稱：95年5 月18日我接到2 通電話，第一通
    是告訴人打電話給我說救命，趕快帶我去醫院。旁邊有一個
    聲音說打什麼電話，我就趕緊趕到北縣新莊市○○街17號5
    樓，但是我在告訴人家巷口時，告訴人又打第二通電話給我
    說不要去了，她自己要去，然後就掛掉電話等語（見本院96
    年4 月3 日審判筆錄）。而告訴人證稱：我打電話給丁○○
    時說「趕快過來救我，我快要死了」（台語）當時我是用手
    機打的，被告在房間喊「你打，打什麼電話，如果再打，我
    就殺你（台語）」，然後出來又壓著我，我有求他不要殺我
    ，我就趕快把電話掛掉。被告告訴我，要去醫院，我們自己
    去，後來我們就坐計程車去醫院等語（見同前審判筆錄第12
    頁）。足見告訴人打電話給證人丁○○時，被告固然有說「
    打什麼」等語，但證人丁○○並未聽到有揚言要殺害告訴人
    之語句。且告訴人求援後不久，被告即與告訴人一同搭計程
    車前往醫院，告訴人並打電話請證人丁○○不必再來。若被
    告有心傷害告訴人並阻其求援，為何又與告訴人一同搭計程
    車前往醫院？足認被告所辯：我想要等人來載，不如我們自
    己去醫院等語，應屬實在。是告訴人本請丁○○載伊前往醫
    院，後來因為被告表示一起搭計程車就醫較快，2 人改為自
    行搭計程車前往醫院。以其2 人事後自行前往救醫等情觀之
    ，被告所辯伊2 人之傷勢均出於自殘所致，非不可採。至於
    告訴人指稱係被告主動傷害，且出言制止伊求援云云，則與
    證人丁○○電話中聽聞之內容不符，且若告訴人指訴為實，
    則其於95年5 月24日之警詢中又不能確定其受傷原因，亦有
    矛盾之處。
  (六)綜上所述，告訴人於上開時、地受傷，固屬明確，惟當時被
    告與告訴人陷於爛醉，對所發生情節回憶均甚零亂，尤其告
    訴人歷次指證多有出入，前後陳述有矛頓之處，顯難憑其有
    合理可疑之指證據為被告有罪之主要事證。此外，除告訴人
    個人指訴外，本院復查無其他積極事證足以證明被告有公訴
    意旨所指之傷害犯行，告訴人之指訴既多有合理可疑之處，
    而無積極事證足以排除其指訴之疑點，依首揭說明，應為被
    告無罪之諭知。
據上論斷，應依刑事訴訟法第301 條第1 項，判決如主文。
本案經檢察官鄧媛到庭執行職務。
中　　華　　民　　國　　96　　年　　7 　　月　　13　　日
                  刑事第十二庭  審判長法　官  徐蘭萍
                                      法  官  林淑婷
                                      法  官  林漢強
上正本證明與原本無異
如不服本判決應於送達後10日內向本院提出上訴狀
                                      書記官  曾千庭
中　　華　　民　　國　　96　　年　　7 　　月　　13　　日
